臺灣高等法院刑事裁定
111年度毒抗字第346號
抗  告  人  
即  被  告  高全銓




上列抗告人即被告因違反毒品危害防制條例案件，不服臺灣臺北
地方法院111年度毒聲字第128號，中華民國111年3月1日裁定（
聲請案號：臺灣臺北地方檢察署111年度聲觀字第110號、111年
度毒偵字第320號），提起抗告，本院裁定如下：
    主  文
抗告駁回。                                              
    理  由
一、原裁定意旨略以：
　㈠抗告人即被告高全銓基於施用第一級毒品海洛因(下稱海洛因
    )、第二級毒品甲基安非他命（下稱甲基安非他命）之犯意
    ，於民國101年5月28日晚間某時、同年月30日為警採尿前回
    溯96小時內某時，在臺北市○○區○○路0段00巷00號住處及不
    詳地點，分別施用海洛因、甲基安非他命之事實，業據其於
    警詢及偵訊時坦承不諱（見110年度毒偵字第1874號卷【下
    稱毒偵卷】第9、12至13、36頁），且被告為警所採集之尿
    液送驗後，結果呈安非他命、甲基安非他命、可待因、嗎啡
    陽性反應乙情，有臺北市政府警察局偵辦毒品案件尿液檢體
    委驗單（尿液編號：054946）、臺灣檢驗科技股份有限公司
    101年6月18日出具之濫用藥物檢驗報告各1份可憑（見毒偵
    卷第78至79頁反面），並有扣案海洛因1包（毛重：0.3公克
    、淨重：0.1公克）可資佐證，足認被告有前揭施用海洛因
    、甲基安非他命之犯行無訛。
  ㈡被告前於89年間因施用毒品案件，經臺灣新北地方法院（改
    制前稱臺灣板橋地方法院）以89年毒聲字第6302號裁定令入
    戒治處所強制戒治，經入戒治處所強制戒治，於90年11月2
    日停止戒治處分另執行徒刑等情，有本院被告前案紀錄表可
    參，並經原審依職權核閱上開裁定及不起訴處分書屬實。被
    告本案施用毒品犯行，距前次觀察、勒戒執行完畢經釋放後
    已逾3年，應依毒品危害防制條例第20條第3項、第1項規定
    施以觀察、勒戒，本案檢察官之聲請核與前開規定相符；又
    被告自93年迄今仍有多次施用毒品案件，經檢察官裁量後未
    採用附命戒癮治療緩起訴處分之處遇，並無裁量怠惰或濫用
    之瑕疵，是檢察官聲請將被告送觀察、勒戒，於法自屬有據
    ，應予准許等語。
二、本件抗告意旨略以：被告前於101年5月30日晚間為警查獲之
    施用毒品案件，業經原審法院以101年度審訴字第464號判決
    分別判處有期徒刑8月、6月，應執行有期徒刑1年，嗣檢察
    官提起上訴，經本院以101年度上訴字第2073號判決改判處
    有期徒刑1年3月、8月，應執行有期徒刑1年6月確定，被告
    並已入監服刑，於105年8月26日假釋出監，執行完畢多年後
    卻再以本案裁定令入勒戒處所觀察、勒戒，顯違反一罪不兩
    罰之程序正義原則，爰依法提起抗告，請求撤銷原裁定等語
    。
三、按犯毒品危害防制條例第10條之罪者，檢察官應聲請法院裁
    定，令被告入勒戒處所觀察、勒戒，其期間不得逾2月，毒
    品危害防制條例第20條第1項定有明文。又修正施行後之毒
    品危害防制條例第20條第3項所定：依本條第1項、第2項為
    觀察、勒戒或強制戒治執行完畢釋放後，3年後再犯第10條
    之罪者，仍適用本條第1項、第2項規定之觀察、勒戒或強制
    戒治。此所謂「3年後再犯」，只要本次再犯（不論修正施
    行前、後）距最近1次觀察、勒戒或強制戒治執行完畢釋放
    ，已逾3年者，即該當之，不因其間有無犯第10條之罪經起
    訴、判刑或執行而受影響（最高法院109年度台上字第3826
    號判決要旨參照）。
四、經查：
  ㈠被告於前揭時、地施用第一、二級毒品之犯行，前經臺灣臺
    北地方檢察署檢察官以101年度毒偵字第1874提起公訴後，
    因被告逃匿而經原審法院發布通緝，嗣被告經緝獲後，原審
    認被告本件施用毒品犯行距其前次觀察、勒戒、強制戒治執
    行完畢釋放時間已逾3年，依新修正之毒品危害防制條例即
    應由檢察官依職權裁量是否再予觀察、勒戒及強制戒治，或
    為附命完成戒癮治療之緩起訴處分，本案已不得追訴，檢察
    官起訴程序違背規定，以110年度審訴緝字第33號判決諭知
    公訴不受理等情，有原審法院院內通緝案件紀錄表、該判決
    書（見原審110年度審訴緝字第33號卷第5、69至73頁）及本
    院被告前案紀錄表在卷可稽。檢察官再就被告上開施用第一
    、二級毒品犯行，向原審法院聲請觀察、勒戒，程序並無不
    合，先予敘明。　
  ㈡被告於前揭時、地施用第一級毒品之犯行，業據其於警詢、
    偵查時均坦承不諱(見毒偵卷第9、12至13、36頁)，且被告
    為警所採集之尿液，經送臺灣檢驗公司以EIA酵素免疫分析
    法為初步檢驗，再以GC/MS氣相層析質譜儀法為確認檢驗，
    檢驗結果確呈甲基安非他命及嗎啡陽性反應，有該公司101
    年6月18日出具之濫用藥物檢驗報告、臺北市政府警察局偵
    辦毒品案件尿液檢體委驗單（尿液編號：054946）在卷可稽
    （見毒偵卷第78至79頁），又被告為警查獲時所扣得之粉末
    1包，經送交通部民用航空局航空醫務中心檢驗結果，檢出
    海洛因成分無訛，有該中心101年6月19日航藥鑑字第000000
    0號毒品鑑定書在卷可稽（見毒偵卷第81頁），足認被告於
    上揭時、地，確有施用海洛因及甲基安非他命之犯行。再被
    告前因施用毒品案件，經臺灣新北地方法院以89年毒聲字第
    6302號裁定令入戒治處所強制戒治，經入戒治處所強制戒治
    ，於90年11月2日停止戒治處分另執行徒刑等情，有本院被
    告前案紀錄表可參；其間雖曾因施用毒品案件，經法院判處
    罪刑確定及執行完畢之紀錄，但迄今均無受觀察、勒戒或強
    制戒治之情，有本院被告前案紀錄表附卷可稽。是被告本案
    所為施用第一、二級毒品之犯行，距其最近一次觀察、勒戒
    執行完畢即90年11月2日，已逾3年，核屬毒品危害防制條例
    第20條第3項所規定之「3年後再犯」。被告屢有施用毒品之
    前案紀錄，有本院被告前案紀錄表在卷可參，顯見被告戒除
    毒癮之決心薄弱，實有以機構內處遇程序施以觀察、勒戒或
    強制戒治，同時斷絕被告任意取得毒品途徑之必要，檢察官
    斟酌被告個案情形及卷內事證後而向法院聲請裁定被告入勒
    戒處所觀察、勒戒，此屬檢察官裁量權行使之範疇，並無違
    比例原則或恣意濫用之情事。從而，原審同此見解，依檢察
    官之聲請，裁定令被告入勒戒處所觀察、勒戒，於法自無不
    合。
　㈢被告雖執前詞提起抗告。惟查，抗告意旨所指之本院101年度
    上訴字第2073號案件(原審法院案號：101年度審訴字第464
    號)，其犯罪事實係被告於101年2月21日上午某時，在臺北
    市○○區○○路0段00巷00號1樓居所內，以將海洛因摻入香菸內
    吸食之方式，施用海洛因1次，及於同日下午某時，在上址
    將甲基安非他命置於玻璃頭吸食器內，施用甲基安非他命1
    次，為警於同年月23日查獲，有該案判決書在卷可憑(見本
    院卷第61至64頁)，與本件101年5月28日、30日所為施用海
    洛因、甲基安非他命之事實，迥然相異，自非同一案件，本
    應分論併罰，被告主張本件違反一事不再理原則云云，顯屬
    誤會，洵無可採。
五、綜上所述，原審裁定令被告入勒戒處所觀察、勒戒，核其認
    事用法，並無違法或不當，抗告意旨猶執前詞提起抗告，為
    無理由，應予駁回。　
據上論斷，應依刑事訴訟法第412條，裁定如主文。
中　　華　　民　　國　　111 　年　　4 　　月　　22　　日
                  刑事第二十一庭審判長法　官  林怡秀
                                      法　官  蔡羽玄
                                      法　官  胡宜如
以上正本證明與原本無異。
不得再抗告。
                                      書記官  黃芝凌
中　　華　　民　　國　　111 　年　　4 　　月　　22　　日